【裁判字號】    98,交易,34
【裁判日期】    980828
【裁判案由】    公共危險
【裁判全文】
臺灣宜蘭地方法院刑事判決              98年度交易字第34號
公  訴  人  臺灣宜蘭地方法院檢察署檢察官
被      告  甲○○
上列被告因公共危險案件，經檢察官提起公訴（98年度偵字第14
3號），本院判決如下：
    主  文
甲○○犯不能安全駕駛動力交通工具罪，處有期徒刑伍月，如易
科罰金，以新臺幣壹仟元折算壹日。
    犯罪事實
壹、甲○○前因公共危險案件，經本院於民國94年2月25日以94
    年度交簡字第32號判處拘役50日，於同年7月29日執行完畢
    （不構成累犯），仍不知警惕。竟於97年12月18日晚上11時
    15分許，在宜蘭縣礁溪鄉某處羊肉爐店飲用米酒後，明知自
    己服用酒類，不能安全駕駛動力交通工具，卻仍駕駛車號AM
    3-495號機車，於當日23時47分許，途經宜蘭縣礁溪鄉○○
    路41之2號前處時，為警查獲並測試其呼氣酒精濃度為每公
    升0.74毫克。
貳、案經宜蘭縣政府警察局礁溪分局報告臺灣宜蘭地方法院檢察
    署檢察官偵查起訴。
    理  由
壹、證據能力方面：被告否認警詢筆錄及酒精測試單之證據能力
    。惟查：
一、本院勘驗被告之警詢錄音帶（詳本院卷第69至79頁），認被
    告接受警詢時，對問題均能即時回答，並能針對問題回答，
    而為被告所不否認，又其亦陳稱當時係出於自由意志下陳述
    （詳本院卷第79頁），則其所為不利於己之陳述，並無出於
    強暴、脅迫、利誘、詐欺、疲勞訊問、違法羈押或其他不正
    之方法，亦非違反法定障礙事由經過期間不得訊問或告知義
    務之規定而為，依刑事訴訟法第156條第1項、第158條之2規
    定，應認其有證據能力。
二、按除顯有不可信之情況外，公務員職務上製作之紀錄文書、
    證明文書，亦得為證據，刑事訴訟法第159條之4第1款定有
    明文；而執勤員警於取締酒後駕車之際，依程序均須製作酒
    精測定紀錄表、刑法第185條之3案件測試觀察紀錄表、舉發
    違反道路交通管理事件通知單，業據本院勘驗舉發時之錄影
    光碟，其內容為：「被告戴安全帽，由兩名員警將被告由機
    車帶至警車後方，警察打開酒精測試器，被告取下安全帽，
    警察準備好礦泉水，提供被告漱口飲用，被告漱口後，警察
    將吹氣之吸管交與被告吹氣，警察還在旁邊指示被告要吹氣
    3至5秒鐘，被告吹氣後，警察直接將測試器的螢幕對準攝影
    鏡頭，該螢幕顯示測定值為0.74mg/l，警察告知被告該測定
    值，並且告知被告三項權利，將該測定值列印下來，由被告
    簽名，被告簽了2張，之後警察又拿印泥供被告按捺指印，
    被告以右手大姆指捺印。」（詳本院卷第81頁），及勘驗前
    述警詢錄音帶查明。且上開文書係公務員依職權所為，與其
    責任、信譽攸關，如有錯誤、虛偽、公務員可能因此負擔刑
    事及行政責任，從而其正確性自較高，且該等文書係經常處
    於可受公開檢查之狀態，其真實性自屬較高，自得作為被告
    或犯罪嫌疑人所犯犯罪事實嚴格證明之紀錄，依刑事訴訟法
    第159條之4第1款之規定，自有證據能力。
貳、實體方面：
一、訊據被告矢口否認公共危險犯行，辯稱：當時未騎乘機車，
    而是在牽車，是警察揮指揮棒命其過去接受臨檢云云。經查
    ：
（一）被告有於97年12月18日晚上11時15分許，在宜蘭縣礁溪鄉
      某處羊肉爐店飲用米酒後，駕駛車號AM3-495號機車。並
      於當日23時47分許，途經宜蘭縣礁溪鄉○○路41之2號前
      處時，為警查獲，並測試其呼氣酒精濃度為每公升0.74MG
      /L之事實，業據本院勘驗被告警詢錄音帶及有警製酒精測
      試單1紙附卷為憑（詳警卷第7頁）。
（二）再按血液酒精濃度為呼氣酒精濃度之2100倍至2300倍，而
      殘留人體內血液酒精濃度之消減速率，係每小時減少每百
      毫升15至20毫克，此有國立臺灣大學醫學院85年9月25日
      （85）醫秘字第2082號函影本1份附卷可稽（詳本院卷第5
      0至53頁）。被告經檢測所得之吐氣中所含酒精濃度為每
      公升0.74毫克，依較有利於要被告之2100倍計算，換算為
      血液中所含酒精濃度約為每百毫升155.4毫克，又依前開
      國立臺灣大學醫學院函附「血液中酒精濃度與認知行為功
      能的關係」表所示，血液中酒精濃度在每百毫升80至200
      毫克間，會情緒起伏大；步態不穩；肢體協調、平衡感與
      判斷力障礙度升高等等，而被告於飲酒後，駕駛上開自小
      客車時，其血液中酒精濃度經換算為每百毫升155.4毫克
      ，依上開說明，其足以達到情緒起伏大；步態不穩；肢體
      協調、平衡感與判斷力障礙度升高之狀態。況被告為警攔
      檢測試時，有語無倫次、意識模糊，注意力無法集中情形
      ，亦有刑法第185條之3案件測試觀察紀錄表在卷可稽（詳
      警卷第8頁），足認其於為警查獲時，顯已達不能安全駕
      駛動力交通工具之程度。
（三）至被告所辯當時未騎車，而是牽車云云。惟查證人即查獲
      本案之警員乙○○於審理中證稱：「當時就看到被告騎乘
      摩托車，由礁溪往宜蘭方向行駛在七結路上，被告有看到
      我們警方在前方臨檢，被告的車子要左轉到另外一個路口
      （即十六結路），而我們另一個路口也有同仁在取締酒駕
      ，被告便又轉回來七結路，我們便攔下他。」等語（詳本
      院卷第39頁），核與證人即查獲本案之警員丙○○於審理
      中證稱：「當天我們是在取締酒駕，勤務時間是晚上8至1
      2時，地點在礁溪鄉○○路41-2號前，當時現場有四個同
      仁，我是負責攔檢機車，被告當時從十六結路出來左轉往
      宜蘭方向行駛，騎乘時的速度很快，直接從路口彎過來，
      我便攔下他。」等語（詳本院卷第41頁）一致。且依前開
      錄影光碟內容所述，被告當時戴安全帽，於取下安全帽後
      方接受警員為酒精測試，過程中並未曾提及係牽車。是如
      被告僅牽車，何需戴安全帽？又被告有犯罪事實欄所述之
      公共危險案件前科紀錄，有臺灣高等法院被告前案紀錄表
      1份在卷可參。其對警察取締酒後駕車，非無經驗之人，
      是其如在牽車，何以當時未立即反應？從而反可推認被告
      為警攔檢時，確係騎乘機車，而非牽機車之事實。況證人
      丙○○亦證稱：臨檢地點附近，無羊肉爐等小吃店或餐廳
      等語（詳本院卷第42頁），則附近既無羊肉爐等小吃店或
      餐廳，被告當不可能從遠在他處之羊肉爐店，大老遠以牽
      車方式徒步至警員臨檢處，是其所辯不足採信。本案事證
      明確，被告犯行堪以認定，應依法論科。
二、核被告所為，係犯刑法第185之3之公共危險罪。爰審酌被告
    自陳高中肄業，目前務農之智識程度及生活狀況（詳本院卷
    第83頁），且有前述之公共危險罪前案紀錄，竟明知酒精成
    分對人之意識能力具有不良影響，酒後駕車對一般往來之公
    眾及駕駛人自身皆具有高度危險性，既漠視自己安危，尤罔
    顧公眾安全，於服用酒類，酒後其呼氣酒精濃度達每公升0.
    74毫克，已處於不能安全駕駛動力交通工具之狀態，仍騎乘
    機車行駛於道路上，對交通安全所生之危害非輕，及犯後飾
    詞否認犯行，其法治觀念嚴重欠缺、態度不佳等一切情狀，
    量處如主文所示之刑，並諭知易科罰金之折算標準，以示懲
    儆。至檢察官具體求刑6月，本院認為過高，併此敘明。
據上論斷，應依刑事訴訟法第299條第1項前段，刑法第185條之3
、第41條第1項前段，刑法施行法第1條之1第1項，判決如主文。
本案經檢察官郭欣怡到庭執行職務。
中    華    民    國    98    年    8     月    28    日
                  交通法庭法  官  張育彰
以上正本證明與原本無異
如不服本判決應於收受本判決後10日內向本院提出上訴書狀，並
應敘述具體理由。若未敘述理由者，應於上訴期間屆滿後20日內
向本院補提理由書狀 (均須按他造當事人之人數附繕本)。
                          書記官  陳靜宜
中    華    民    國    98    年    8     月    28    日
附錄本案論罪科刑法條全文：
刑法第185條之3：
服用毒品、麻醉藥品、酒類或其他相類之物，不能安全駕駛動力
交通工具而駕駛者，處1年以下有期徒刑、拘役或科或併科15萬
元以下罰金。


司法院資訊處製作；財團法人民間司法改革基金會備份。
